【裁判字號】    98,審再易,23
【裁判日期】    981217
【裁判案由】    再審之訴
【裁判全文】
臺灣高雄地方法院民事裁定            98年度審再易字第23號
再審原告    乙○○
再審被告    甲○○
            丙○○
當事人間聲請再審事件，再審原告對於民國89年9月19日本院89
年度簡上字第102號簡易事件第二審確定判決提起再審之訴，本
院裁定如下：
  主  文
再審之訴駁回。
再審訴訟費用由再審原告負擔。
  理  由
一、按提起再審之訴，應自判決確定時起30日之不變期間內為之
    。前項期間，自判決確定時起算。民事訴訟法第500 條第1
    項與第2 項前段定有明文。又再審之訴不合法者，法院應以
    裁定駁回之，同法第502 條第1 項亦有明定。次按提起再審
    之訴，應依民事訴訟法第501 條第1 項第4 款表明再審理由
    ，及關於再審理由並遵守不變期間之證據，此為必須具備之
    程式。所謂表明再審理由，必須指明確定判決有如何合於法
    定再審事由之具體情事始為相當，倘僅泛言有何條款之再審
    事由，而無具體情事者，仍難謂已合法表明再審事由。既未
    合法表明再審事由，即為無再審之事由，性質上無庸命其補
    正，應以裁定駁回，亦經最高法院民國61年台再字第137 號
    判例意旨闡述明確。
二、本件再審原告主張：被告於76、77年間侵占伊之利息新台幣
    （下同）136,500 元，依民法第179 條不當得利之規定，再
    審被告應將利息返還與伊，鈞院88年度雄簡字第1520號判決
    （經89年度簡上字第102 號判決駁回上訴而確定）不當判決
    伊敗訴，顯未依職權調查事項，枉法枉判，罔顧人權，而違
    背法令；又依民事訴訟法第496 條第1 項第9 款之規定，為
    判決基礎之證物係偽造或變造者，得以再審之訴對於確定終
    局判決聲明不服，且依民事訴訟法第500 條第3 項之規定，
    以第496 條第1 項第5 款、第6 款或第12款情形為再審之理
    由者，不適用前項但書之規定，故伊並未逾30日之不變期間
    等語。並聲明：(一)原確定判決不利於再審原告廢棄。(二)上開
    廢棄部分，再審被告應給付再審原告136,500 元，及自78
    年10月22日起至清償日止，按年息10% 計算之利息。(三)請准
    供擔保宣告假執行之判決。
三、經查：本院88年度雄簡字第1520號判決，經再審原告提起上
    訴，經本院以89年度簡上字第102 號於89年7 月24日決確定
    在案，距再審原告提起本件再審之訴，顯已逾5 年再審期間
    ，故再審原告提起再審之訴已逾再審期間而不合法，再民事
    訴訟法第500 條第3 項之規定，並未規定第496 條第1 項第
    9 款之情形亦得排除同條第2 項但書之規定。又再審原告對
    於本院89年度簡上字第102 號確定判決提起再審之訴，僅泛
    引民事訴訟法第496 條第1 項第9 款，而謂為判決基礎之證
    物係偽造，然對究係何證物係偽造，並未為具體之指明；又
    再審原告主張原確定判決枉法裁判、罔顧人權，卻未就有何
    違誤為具體之指摘，亦未就具備何一再審事由及其具體情形
    為說明，並提出相關之事證以供佐證，則徵諸前揭說明，本
    件再審原告提起再審之訴，既已逾提起再審之訴之不變期間
    ，復未能具體指出再審理由，是其再審之訴自屬不合法，應
    予駁回。
四、據上論結，本件再審之聲請為不合法，依民事訴訟法第507
    條、502 條第1 項、第95條、第78條，裁定如主文。
中    華    民    國    98    年    12    月    17    日
                  民事第二庭審判長法  官  陳嘉惠
                                  法  官  柯彩燕
                                  法  官  盧怡秀
正本係照原本作成。
本裁定不得抗告。
中    華    民    國    98    年    12    月    17    日
                                  書記官  林惟英


司法院資訊處製作；財團法人民間司法改革基金會備份。
